臺灣臺北地方法院刑事判決　　　　　 96年度交簡上字第245號
被　　　告
即　上訴人　乙○○
　　　　　　　　　　（現於臺灣臺中監獄執行）
選任辯護人　蔡文玉律師
上列上訴人即被告乙○○因公共危險案件，不服本院九十六年度
北交簡字第八○三號，中華民國九十六年六月二十五日第一審簡
易判決（聲請簡易判決處刑案號：臺灣臺北地方法院檢察署九十
六年度偵字第號九三二號），本院管轄之第二審合議庭判決如下
：
    主  文
原判決撤銷。
乙○○服用酒類，不能安全駕駛動力交通工具而駕駛，處有期徒
刑伍月，如易科罰金，以新臺幣壹仟元折算壹日，減為有期徒刑
貳月又拾伍日，如易科罰金，以新臺幣壹仟元折算壹日。
    事  實
一、乙○○於民國九十五年十二月九日晚間某時，在某不詳地點
    飲用酒精類飲料，已達不能安全駕駛動力交通工具之程度，
    仍於同日晚間某時，自臺北縣林口長庚紀念醫院附近駕駛車
    牌號碼：四三八七—ＫＤ號自用小客車離去，於同日晚間二
    十三時五十分許，沿臺北市大安區○○○路北往南方向行駛
    ，途經信義路、建國南路南側迴轉道，適鄭方中駕駛車號Ｅ
    —二○二五號自用小客車在乙○○駕駛車輛前方路邊停車，
    乙○○所駕駛車輛車頭與鄭方中駕駛車輛車尾發生碰撞，警
    方據報前往現場處理，並對乙○○進行呼氣酒精濃度檢測，
    測量其呼氣酒精濃度已達每公升○．六五毫克，而悉上情。
二、案經臺北市政府警察局大安分局報請臺灣臺北地方法院檢察
    署檢察官偵查聲請簡易判決處刑。
    理  由
一、訊據被告乙○○矢口否認有何服用酒類，已達不能安全駕駛
    動力交通工具之程度後駕車犯行，辯稱：當晚伊所服用之飲
    料係感冒糖漿，並非酒類，部分市售感冒糖漿含有酒精成分
    ，警方非以抽血檢驗，徒以口中呼氣方式檢測，縱有測出酒
    精成分，亦不得以此認定伊服用酒類；警方所使用呼氣酒精
    測試器雖有經濟部檢驗合格證書，惟檢驗合格證書上並未記
    載其檢定時之「使用次數」，無從證明本件酒精測試器於送
    檢前使用次數未逾一千次，是其檢測結果是否準確，要非無
    疑；且查，每個人之酒量與體質有關，縱呼氣酒精濃度達每
    公升○．五五毫克以上，仍需輔以生理平衡檢測等相關檢驗
    結果，綜合判斷伊是否已達不能安全駕駛之程度。生理平衡
    檢測表雖記載伊於「雙腳併攏、雙手緊貼大腿，將一腳向前
    抬高離地十五公分，並停止不動三十秒」、「閉雙眼，三十
    秒內朗讀阿拉伯數字由一○○一、一○○二‧‧‧一○三○
    」、「用筆在兩個同心圓之間的零點五公分環狀帶內，劃零
    一個圓」等三項檢測未通過，惟查，伊手臂及背脊均有受傷
    痕跡，且有口吃之宿疾，縱被告未能通過上述三項檢驗，極
    有可能係受傷後遺症或宿疾之影響，自難據此認定伊未能安
    全駕駛。再者，證人丙○○證稱伊遭查獲後，多次以手機向
    親友聯絡求援，且伊於車禍發生後，未如一般酒醉駕車者逃
    逸，反而主動報案請警方到現場處理，足認伊並非已達不能
    安全駕駛之程度，自不得以刑法第一百八十五條之三罪責相
    繩云云。經查：
  (一)被告於同日晚間某時自臺北縣林口長庚紀念醫院附近駕駛車
    牌號碼：四三八七—ＫＤ號自用小客車離去，於同日晚間二
    十三時五十分許，沿臺北市大安區○○○路北往南方向行駛
    ，途經信義路、建國南路南側迴轉道，適鄭方中駕駛車號Ｅ
    —二○二五號自用小客車在被告駕駛車輛前方路邊停車，被
    告所駕駛車輛車頭與鄭方中駕駛車輛車尾發生碰撞，警方據
    報前往現場處理，並對被告進行呼氣酒精濃度檢測，測得被
    告呼氣酒精濃度已達每公升○．六五毫克等情，業據被告於
    本院審理中坦承屬實（見本院卷第九七頁），經核與證人鄭
    方中於偵查中證述與被告所駕駛車輛發生碰撞情節相符（見
    偵卷第四十頁），並有臺北市政府警察局大安分局交通分隊
    Ａ３類道路交通事故調查報告表（見偵卷第十七頁）、道路
    交通事故現場圖（見偵卷第十八頁）、臺北市政府警察局大
    安交通分隊交通事故談話紀錄表（見偵卷第二十、二一頁）
    、臺北市政府警察局大安分局交通分隊道路交通事故補充資
    料表（見偵卷第二二頁）、臺北市政府警察局舉發違反道路
    交通管理事件通知單（見偵卷第二五頁）、呼氣酒精濃度測
    試紀錄（見偵卷第二六頁）及車輛受損照片（見偵卷第二七
    至二九頁）附卷足憑。又警方對被告進行酒精濃度檢測之呼
    氣酒精測試器（型號：ＲＢＴＩＶ、器號：４８５６／０４
    ０９４３）業經經濟部標準檢驗局於九十五年三月十五日、
    九十六年二月五日檢定合格，有臺北市政府警察局大安分局
    九十六年十月二十九日北市警安分刑字第○九六三二八九二
    ○○○號函附經濟部標準檢驗局呼氣酒精測試器檢定合格書
    附卷可證（見本院卷第四九至五一頁），被告雖以「該呼氣
    酒精測試器之使用次數極有可能已超出一千次」質疑上揭呼
    氣酒精測試器之準確性，惟證人即臺北市政府警察局大安分
    局警員丙○○於本院審理中結證稱臺北市政府轄下警察局所
    使用之呼氣酒精檢測器使用次數超過一千次時，均有依規定
    重新送檢定等情明確（見本院卷第九二頁），而本件呼氣酒
    精檢測器於九十五年三月十五日、九十六年二月五日二度送
    檢合格，是警方九十五年十二月九日晚間對被告進行呼氣酒
    精濃度檢測時，上揭呼氣酒精測試器之使用次數應無可能超
    過一千次，堪認警方以上揭呼氣酒精測試器測得被告呼氣酒
    精濃度達每公升○．六五毫克之結果應屬準確可採。被告另
    辯稱伊當晚伊所服用之飲料係感冒糖漿，並非酒類云云，惟
    查，被告於警詢中表示伊當日服用感冒糖漿大約五十至六十
    毫升（見偵卷第二一頁），而證人鄭方中於偵查中（見偵卷
    第四十頁）、證人丙○○於本院審理中（見本院卷第九十四
    頁）均證稱當晚有從被告身上聞到濃烈酒味，如被告僅服用
    區區五十至六十毫升感冒糖漿，豈有可能全身散發濃烈酒味
    ，經警測得呼氣酒精濃度達每公升○．六五毫克，是認被告
    當日所服用飲料應係酒類，其所為上揭辯解，現係事後卸責
    推諉之詞，不足採信。
  (二)按刑法第一百八十五條之三規定所謂「不能安全駕駛」，係
    抽象危險犯，並不以發生具體危險為必要，對於呼氣酒精濃
    度已達每公升○．五五亳克（○．五五亳克／公升）以上，
    肇事率為一般正常人之十倍，認為已達不能安全駕車之標準
    ，此業經法務部八十八年五月十八日以法八八檢字第○○一
    六六九號函告週知，應為絕對不能安全駕駛動力交通工具；
    而就醫學文獻所知，酒精對人體造成之影響，於呼氣時酒精
    濃度達每公升○‧二五亳克（約合體內血液中酒精濃度五０
    亳克／公升或百分之零點零五）即會輕度中毒，造成輕度協
    調功能降低，呼氣酒精濃度達每公升○‧五亳克時（約合體
    內血液中酒精濃度一○○亳克／公升或百分之零點一）屬輕
    到中度中毒症狀，出現反應較慢、感覺減低、影響駕駛之狀
    況，有有行政院國軍退除役官兵輔導委員會臺北榮民總醫院
    八十八年八月五日（八八）北總內字第二六八六八號函附卷
    可據（見本院卷第八六之一至八六之三頁），參以被告於服
    用酒類後駕駛汽車上路，沿臺北市大安區○○○路北往南方
    向行駛，途經信義路、建國南路南側迴轉道時，其所駕駛車
    輛車頭撞擊同向前方由鄭方中所駕駛車輛車尾，已如前述，
    益徵被告確實已達不能安全駕駛動力交通工具之程度；被告
    另辯稱伊手臂及背脊均有受傷痕跡，且有口吃之宿疾，致無
    法通過「雙腳併攏、雙手緊貼大腿，將一腳向前抬高離地十
    五公分，並停止不動三十秒」、「閉雙眼，三十秒內朗讀阿
    拉伯數字由一○○一、一○○二‧‧‧一○三○」、「用筆
    在兩個同心圓之間的零點五公分環狀帶內，劃零一個圓」等
    三項生理平衡檢測項目（見偵卷第二四頁），惟上揭檢測項
    目與本院認定被告已達不能安全駕駛動力交通工具之程度無
    涉，至酒醉駕車肇事後，是否主動報警或駕車逃逸，各行為
    人自有考量，其內在動機難為外人所知悉，自不得以報警或
    逃逸與否，作為能否安全駕駛動力交通工具之認定，難容被
    告以上詞置辯。綜上，本件事證明確，被告犯行，堪以認定
    ，應依法論科。
二、核被告所為，係犯刑法第一百八十五條之三不能安全駕駛動
    力交通工具罪。原審以被告事證明確，予以論罪科刑，固非
    無見，惟中華民國九十六年罪犯減刑條例業於九十六年七月
    四日公布，同年月十六日施行，本件被告犯罪時間在九十六
    年四月二十四日以前，合於中華民國九十六年罪犯減刑條例
    之規定，原審未及審酌，尚有未洽，被告空言否認犯行，提
    起上訴，雖無理由，惟原判決既有上述未妥之處，自應由本
    院予以撤銷改判。爰審酌被告為依法考試領得汽車駕駛執照
    之人，且曾因酒醉駕車，經本院以九十六年度北交簡字第五
    三號判處有期徒刑三月確定，有臺灣高等法院被告前案紀錄
    表附卷足稽（見本院卷第十五頁），應對酒醉駕車行為之嚴
    重性及危險性了然於心，竟再度於飲酒後駕車，測得呼氣酒
    精濃度達每公升○．六五毫克，缺乏尊重其他用路人生命、
    財產安全之觀念，犯後否認犯罪，飾詞狡辯，態度惡劣，及
    其品行、生活狀況、智識程度等一切情狀，量處如主文所示
    之刑，並諭知易科罰金之折算標準。又被告犯罪時間係在九
    十六年四月二十四日之前，所犯非中華民國九十六年罪犯減
    刑條例第三條所列之罪，符合減刑條件，依中華民國九十六
    年罪犯減刑條例第二條第一項第三款減其宣告刑二分之一，
    故減為有期徒刑二月又十五日，並諭知易科罰金之折算標準
    。
據上論斷，應依刑事訴訟法第四百五十五條之一第一項、第三項
、第三百六十九條第一項前段、第三百六十四條、第二百九十九
條第一項前段，刑法第一百八十五條之三、第四十一條第一項前
段，刑法施行法第一條之一第一項、第二項但書，中華民國九十
六年罪犯減刑條例第二條第一項第三款、第七條、第九條，判決
如主文。
本案經檢察官甲○○到庭執行職務。
中　　華　　民　　國　　96　　年　　12　　月　　14　　日
　　　　　　　　　刑事第十四庭  審判長法　官  宋松璟
                                      法  官  孫萍萍
                                      法  官  李家慧
以上正本證明與原本無異。
本判決不得上訴。
      　　　　　　　　　　　　　　　　書記官　楊文祥
中　　華　　民　　國　　96　　年　　12　　月　　17　　日
附錄本件論罪科刑法條：刑法第185條之3。
中華民國刑法第185條之3
（重大違背義務致交通危險罪）
服用毒品、麻醉藥品、酒類或其他相類之物，不能安全駕駛動力
交通工具而駕駛者，處1年以下有期徒刑、拘役或3萬元以下罰金
。
